臺灣高等法院臺中分院刑事判決                    九十一年度上易字第三四六號
    上  訴  人
    即 自訴 人  乙○○
    被      告  甲○○
右上訴人因被告詐欺案件，不服臺灣臺中地方法院九十年度自緝字第五三五號中華民
國九十年十二月二十八日第一審判決，提起上訴，本院判決如左：
    主      文
上訴駁回。
    理      由
一、自訴意旨如自訴狀所載。
二、按犯罪事實應依證據認定之，無證據不得推定其犯罪事實，刑事訴訟法第一百五
    十四條定有明文。又所謂認定犯罪事實之證據，係指足以認定被告確有犯罪行為
    之積極證據而言，如未發現相當證據，或證據不足以證明，自不能以推測或擬制
    之方法，以為裁判基礎；再自訴人之自訴，係以使被告受刑事訴追為目的，是其
    陳述是否與事實相符，仍應調查其他事實以資審認，始得為不利被告之認定，分
    別有最高法院四十年臺上字第八六號、五十二年臺上字第一三○○號判例闡釋在
    案。次按，刑法第三百三十九條第一項詐欺罪之成立，以意圖為自己或第三人不
    法之所有，以詐術使人將本人或第三人之物交付為要件，所謂以詐術使人交付，
    必須被詐欺人因其詐術而陷於錯誤，若其所用方法，不能認為詐術，亦不致使人
    陷於錯誤，即不構成該罪。而民事債務人未依債之本旨履行給付之情況，在一般
    社會經驗上原因眾多，非必均出於詐欺犯罪一端，苟無足可認其自始具有不法所
    有意圖之積極證據，縱令於債之關係成立後，惡意不為給付，亦僅能令負民事上
    遲延給付責任，不能據此推測其在負債之初一概具有從事財產犯罪行為之故意。
三、訊據被告堅決否認有何詐欺犯行，辯稱：早於八十二間即向自訴人借過錢，並皆
    以共同被告丙○○（業經判決無罪確定）等他人之票做為擔保，八十三年六月間
    確有如自訴狀所稱由丙○○借支票做擔保向自訴人取得新臺幣（下同）六百萬元
    ，及同日持張信松名義之支票向自訴人借三十五萬元，惟當時不知該等支票以後
    會跳票云云。經查：自訴人於自訴狀中係指稱共同被告甲○○係告知欲合資共同
    購買友人房子，總價一千二百萬元，伊出資六百萬元，被告甲○○則交付以共同
    被告丙○○為發票人之同額支票予自訴人收執等語，復於原審八十四年一月十九
    日審理時則稱：出資是要共同標購法院之拍賣屋，且交付資金時被告丙○○在場
    ，亦表明欲合夥等語。又於本院訊問時稱：「（交錢的原因？）是要拿到賭場去
    借給賭客的」、「：：：因為被告說要開賭場，他有人脈，但是沒有資金，所以
    要我到現場去放利息」、「（你借給甲○○的六百萬元是何時交付的？）時間久
    了，我忘記了」（見本院卷第二十七頁至三十頁、第四十一頁），是自訴人就其
    所訴交付六百萬予被告甲○○，究係何用途及共同被告丙○○是否參與其事等情
    節，前後供述反覆不一，無從證明自訴人所訴是否真實。此外被告甲○○既早於
    八十二間即向自訴人借過錢，並皆以他人及共同被告丙○○等人之客票做為擔保
    ，參以共同被告丙○○於自訴人交付上揭現金之八十三年六月間，並無拒絕往來
    之情形，直至八十三年八月三十日始為拒絕往來，有法務部票據信用資訊連結作
    業查詢明細表一紙在可按，又被告於八十三年四、五月間，曾借給證人丁○○七
    百二十萬元，嗣後丁○○不能返還等情，亦據丁○○到庭證述屬實，自訴人既明
    知被告缺乏資金，仍交予款項，是以尚難以被告甲○○嗣後因故未能還款，或客
    票跳票，即認被告甲○○於借款之初係出於為自己不法所有意圖。綜上所述，本
    件尚乏積極證據足資證明被告甲○○有自訴人所指之犯行，顯屬民事糾葛，原審
    為被告無罪之諭知，核無不合，自訴人上訴仍執前詞指訴被告犯罪，其上訴為無
    理由，應予駁回。
四、自訴人經合法傳喚，無正當理由不到庭，爰不待其陳述逕行判決。
五、據上論斷，應依刑事訴訟法第三百六十八條，第三百六十四條、第三百三十一條
    第一項後段，判決如主文。
中      華      民      國      九十一     年     五      月    十四    日
                                臺灣高等法院臺中分院刑事第三庭
                                      審判長法  官  陳  朱  貴
                                            法  官  廖  柏  基
                                            法  官  劉  連  星
右正本證明與原本無異。
不得上訴。
                                            書記官  黃  禎  祥
中      華      民      國      九十一     年     五    月    十五    日
                                                                        Ｒ
